【裁判字號】    98,訴,1769
【裁判日期】    981118
【裁判案由】    偽造文書
【裁判全文】
臺灣臺北地方法院刑事判決              98年度訴字第1769號
公  訴  人  臺灣臺北地方法院檢察署檢察官
被      告  甲○○
上列被告因偽造文書案件，經檢察官提起公訴（98年度偵字第20
982 號），嗣被告於本院準備程序中就被訴事實為有罪之陳述，
經受命法官告知被告簡式審判程序意旨，並聽取被告、檢察官意
見後，本院合議庭裁定由受命法官獨任改依簡式審判程序審理，
判決如下：
    主  文
甲○○犯行使偽造私文書罪，處有期徒刑肆月，如易科罰金，以
新臺幣壹仟元折算壹日。如附表所示偽造之「乙○○」署押共貳
拾玖枚均沒收之。
    事  實
一、甲○○曾於民國94年、97年間各因毒品案件，分別經臺灣士
    林地方法院94年度簡字第184號判處有期徒刑6月、臺灣板橋
    地方法院97年度簡字第8707號判決有期徒刑4 月各確定，而
    未執行，惟其經臺灣板橋地方法院檢察署檢察官多次傳拘未
    到，並予以通緝，詎甲○○仍不知悔改，竟於98年7 月11日
    晚上22時10分許，在臺北市○○區○○街145 號前，因持有
    毒品（另案偵辦）為警查獲時，為規避上開通緝犯之查緝，
    俾使員警不發現其為通緝犯身分，竟基於行使偽造私文書之
    犯意，冒用其兄「陳柏瞱」之名義，先在如後附表編號2 之
    自願搜索同意書上，偽造「陳柏瞱」之署押，接續在如附表
    編號3至編號5之臺北市政府警察局中山分局搜索扣押筆錄、
    扣押物品目錄表、扣押物品收據上偽造「陳柏瞱」之署押，
    表示陳柏瞱本人自願同意於無搜索票之情形下受司法警察搜
    索、陳柏瞱是受執行搜索扣押人並確認扣押物品之種類及數
    量、確認經搜索後有應扣押之物之證明書，接續於同日晚上
    22時30分許，在臺北市政府警察局中山分局民權一派出所，
    再承續上開行使偽造私文書之犯意，冒用其兄「陳柏瞱」之
    名義，接續在如附表編號8 至編號11之臺北市政府警察局中
    山分局逮捕權利告知書、夜間偵訊同意書、執行拘提逮捕告
    知本人通知書、告知親友通知書上偽造「陳柏瞱」之署押，
    表示陳柏瞱本人業已收受警察機關逕行逮捕之通知及權利告
    知，並表明不用通知親友之意旨後，並均持以交還現場處理
    之警員而加以行使，嗣於臺北市政府警察局中山分局民權一
    派出所調查時，猶冒用其兄「陳柏瞱」之名義接受員警詢問
    ，再接續於如附表編號1、編號6至編號7 之臺北市政府警察
    局中山分局調查筆錄、臺北市政府警察局中山分局查獲涉嫌
    毒品危害防制條例毒品初步鑑驗報告單，及陳柏瞱口卡片上
    偽造「陳柏瞱」之署押，除誤導偵辦單位之辦案方向及對象
    而損及刑案偵查之正確性外，亦使陳柏瞱有受刑案偵審程序
    訴追之虞，並足生損害於陳柏瞱。嗣經內政部警政署刑事警
    察局鑑定前開文件之指紋，發現與甲○○之指紋相符，始查
    悉上情，其餘詳如後附表編號1 至編號11所示。
二、案經臺北市政府警察局中山分局報告臺灣臺北地方法院檢察
    署檢察官偵查起訴。
    理  由
壹、程序方面
一、按除被告所犯為死刑、無期徒刑、最輕本刑為三年以上有期
    徒刑之罪或高等法院管轄第一審案件者外，於法院行準備程
    序進行中，被告先就被訴事實為有罪之陳述時，審判長得告
    知被告簡式審判程序之旨，並聽取當事人、代理人、辯護人
    及輔佐人之意見後，裁定進行簡式審判程序；且受命法官行
    準備程序，與法院或審判長有同一之權限；又簡式審判程序
    之證據調查，不受刑事訴訟法第159 條第1 項、第161 條之
    2 、第161 條之3 、第163 條之1 及第164 條至第170 條規
    定之限制，刑事訴訟法第273 條之1 第1 項、第279 條第2
    項前段、第273 條之2 分別定有明文。
二、查本件被告甲○○所犯為死刑、無期徒刑、最輕本刑為三年
    以上有期徒刑以外之罪，且非高等法院管轄第一審之案件，
    其於審判程序就前揭被訴事實均為有罪之陳述，經本院審判
    長告知簡式審判程序之旨，並聽取當事人之意見後，本院合
    議庭認無不得或不宜改依簡式審判程序進行之處，爰依刑事
    訴訟法第273 條之1第1項，裁定改依簡式審判程序，合先敘
    明。
貳、實體方面
一、上揭事實，業據被告甲○○於警詢、偵訊、本院98年11月4
    日準備程序及審判程序均供承不諱（見臺灣臺北地方法院檢
    察署98年度偵字第20982號編號B，以下簡稱B 卷，第10頁、
    第53至54頁；臺灣臺北地方法院98年度訴字第1769號編號 A
    ，以下簡稱 A卷，第17頁背面、第20頁），且經被害人乙○
    ○於警詢時證述綦詳（見 B卷第5至6頁），並有內政部警政
    署刑事警察局98年 7月22日刑紋字第0980102000號函暨檢附
    柏曄及甲○○十指指紋卡影本、臺北市政府警察局中山分局
    民權一派出所98年7月11日調查筆錄、98年7月11日自願搜索
    同意書、臺北市政府警察局中山分局搜索扣押筆錄、扣押物
    品目錄表、扣押物品收據、臺北市政府警察局中山分局查獲
    涉嫌毒品危害防制條例毒品初步鑑驗報告單、乙○○口卡片
    、權利告知書、夜間偵訊同意書、執行拘提逮捕告知本人通
    知書、執行拘提逮捕告知親友通知書等附卷可稽（見B 卷，
    第13至15頁、第17至26頁、第29頁、第31至35頁）。是被告
    自白與事實相符，應堪採信。是本件被告冒用「乙○○」名
    義應訊及偽造「乙○○」署名、指印之上開行為，將使司法
    機關誤認應訊之犯罪嫌疑人為乙○○，顯已足生損害於司法
    機關偵查犯罪之正確性及乙○○之權益。綜上，本件事證明
    確，被告前開犯行，洵堪認定。
二、按刑法第217 條所稱之「偽造署押」，係指行為人冒用本人
    名義在文件上簽名或為民法第3條第3項所稱指印之類似簽名
    行為（最高法院80年臺非字第277 號判決意旨可資參照）。
    次按，刑法上之偽造署押罪，係指單純偽造簽名、畫押而言
    ，若在制式之書類上偽造他人簽名，已為一定意思表示，具
    有申請書或收據等類性質者，則係犯偽造文書罪（最高法院
    85年度臺非字第146 號判決意旨參照）。故倘行為人以簽名
    之意，於文件上簽名，且該簽名僅在表示簽名者個人身分，
    以作為人格同一性之證明，除此之外，再無任何其他用意者
    ，即係刑法上所稱之「署押」；然若於作為人格同一性之證
    明之外，尚有其他法律上之用意者（例如表示收受某物之用
    意而成為收據之性質、表示對於某事項為同意之用意證明）
    ，即應該當刑法上之「文書」。再按，被告於接受司法警察
    詢問時，於調查筆錄內文中應告知事項欄之簽名、筆錄最末
    受詢問人欄之簽名，均係為確保司法警察嚴格遵守法定程序
    ，避免日後接受詢問人再爭執詢問過程之合法，並非接受詢
    問人另以簽名表示何意思（最高法院91年度臺非字第294 號
    判決意旨參照），合先敘明。
  (一)查被告於附表編號1 、編號6至編號7所示文件上偽簽「乙○
    ○」之署名、按捺指印，該等文件均係偵查人員依法製作，
    並命被告簽名確認，被告僅係為掩飾身分而偽造「乙○○」
    署押，冒用「乙○○」之名而已，並無表明為文書之用意而
    不具文書之性質，該簽名、指印僅係表示受詢問者係「乙○
    ○」其人無誤，作為人格同一性之證明，除此之外，並無其
    他法律上之用意，應僅單純構成偽造署押之行為。
  (二)次查，被告於附表編號2 至編號5、編號8至編號11所示文件
    上偽簽「乙○○」署名、按捺指印，分別係表示被告同意於
    無搜索票之情形下自願受搜索、被告是受執行搜索扣押人並
    確認扣押物品之種類及數量、確認經搜索後有應扣押之物之
    證明書、被告涉嫌毒品危害防制條例罪名，在接受偵訊時，
    已知悉可行使之權利，並同意夜間偵訊、被告是被拘提逮捕
    之人，業已收受警察機關逕行逮捕之通知，並表明不用通知
    親友之意旨等意思之證明，當屬刑法第210 條之私文書無訛
    （臺灣高等法院96年度上訴字第5269號、96年度上訴字第43
    76號判決意旨參照）。
三、是核被告所為，係犯刑法第216條、第210條之行使偽造私文
    書罪。被告偽造署押之行為，為偽造私文書之階段行為，而
    偽造私文書之低度行為，復為行使之高度行為所吸收，均不
    另論罪。被告於如附表所示之文件偽造「乙○○」之署押，
    及行使偽造私文書之行為，雖係數行為，然各該於同一刑事
    案件中之數行為係於同時地或密切接近之時地實施侵害同一
    之法益，各行為之獨立性極為薄弱，依一般社會健全觀念難
    以強行分離，且被告冒名應訊，主觀上當然有自始至終在各
    階段中均同為之意思，認各個舉動不過為犯罪行為之一部份
    ，故同一刑事案件中之數偽造行為可視為一刑事訴訟程序之
    數個階段，不過係行為接續而完成整個犯罪，顯基於單一犯
    意接續所為，侵害單一法益，應包括於一行為予以評價，為
    接續犯，應論以一罪。另起訴書雖未就被告於附表編號3 所
    示之「受執行人欄」上偽造「乙○○」署押之行為起訴，惟
    此部分與已起訴部分既有接續犯之實質上一罪關係，為起訴
    書效力所及，本院自應併予審理。
四、爰審酌被告高中畢業、品行、犯罪動機僅係為避免被員警發
    現其為通緝犯之身分，逃避追緝，竟心存僥倖，竟冒用其兄
    即被害人乙○○之名義應訊，並偽造「乙○○」之署名及指
    印，其所為除將可能使乙○○本人蒙受不白之冤外，更已使
    司法機關錯誤開啟訴追對象，浪費司法資源，進而危及司法
    之公正性及正確性，被告之惡行甚鉅，自應受有相當程度之
    刑事非難；惟另考量被告於警詢、偵查及本院審訊時中業已
    坦承犯行，並有悔改之意，及考量其犯罪之動機、目的、手
    段、經濟狀況並不富裕等一切情狀，爰量處如主文所示之刑
    ，並諭知易科罰金之折算標準。至於如附表所示偽造之署名
    15枚、指印14枚，總計共29枚偽造署押（即代號至），
    均應依刑法第219 條規定宣告沒收之。
據上論斷，應依刑事訴訟法第273 條之1第1項、第299條第1項前
段，刑法第216條、第210條、第41條第1項前段、第219條，刑法
施行法第1條之1，判決如主文。
本案經檢察官陳國安到庭執行職務。
中    華    民    國    98    年    11    月    18    日
                    刑事第十九庭法  官  施添寶
以上正本證明與原本無異。
如不服本判決應於收受本判決後10日內向本院提出上訴書狀，並
應敘述具體理由，如未敘述上訴理由者，應於上訴期間屆滿後20
日內補提理由書狀於本院（均須按他造當事人之人數附繕本）「
切勿逕送上級法院」。告訴人或被害人如對於本判決不服者，應
具備理由請求檢察官上訴，其上訴期間之計算係以檢察官收受判
決正本之日期為準。
                                書記官  陳弘文
中    華    民    國    98    年    11    月    18    日
附錄：本案論罪科刑法條全文
刑法第210條
偽造、變造私文書，足以生損害於公眾或他人者，處五年以下有
期徒刑。
刑法第216條
行使第二百十條至第二百十五條之文書者，依偽造、變造文書或
登載不實事項或使登載不實事項之規定處斷。
附表：
┌─┬────┬────┬─────┬─────┬──────┬─────┐
│編│犯罪時間│犯罪地點│文件名稱  │欄位      │偽造之署押  │證據頁數  │
│號│        │        │          │          │            │          │
├─┼────┼────┼─────┼─────┼──────┼─────┤
│1 │98年7月 │臺北市政│調查筆錄  │筆錄內文之│「乙○○」簽│B卷第17 、│
│  │11日23時│府警察局│          │受詢問人欄│名2枚及指印2│20頁      │
│  │許      │中山分局│          │、筆錄末之│枚          │          │
│  │        │民權一派│          │受詢問人欄│            │          │
│  │        │出所    │          │（代號至│            │          │
│  │        │        │          │）      │            │          │
├─┼────┼────┼─────┼─────┼──────┼─────┤
│2 │98年7月 │臺北市中│自願搜索同│內文本人欄│「乙○○」簽│B卷第21頁 │
│  │11日22時│山區中原│意書      │（代號至│名1枚及指印1│          │
│  │10分許  │街145號 │          │）      │枚          │          │
│  │        │        │          │          │            │          │
│  │        │        │          │          │            │          │
├─┼────┼────┼─────┼─────┼──────┼─────┤
│3 │98年7月 │臺北市中│台北市政府│受搜索人簽│「乙○○」簽│B卷第22至 │
│  │11日22時│山區中原│警察局中山│名欄、受執│名3枚及指印2│24頁      │
│  │10分許  │街145號 │分局搜索扣│行人簽名捺│枚          │          │
│  │        │        │押筆錄    │印欄、受執│            │          │
│  │        │        │          │行人欄    │            │          │
│  │        │        │          │（代號至│            │          │
│  │        │        │          │）      │            │          │
├─┼────┼────┼─────┼─────┼──────┼─────┤
│4 │98年7月 │臺北市中│扣押物品目│所有人/持 │「乙○○」簽│B卷第25頁 │
│  │11日22時│山區中原│錄表      │有人/保管 │名2枚及指印2│          │
│  │10分許  │街145號 │          │人欄      │枚          │          │
│  │        │        │          │（代號至│            │          │
│  │        │        │          │）      │            │          │
├─┼────┼────┼─────┼─────┼──────┼─────┤
│5 │98年7月 │臺北市中│扣押物品收│內文受執行│「乙○○」簽│B卷第26頁 │
│  │11日22時│山區中原│據        │人欄      │名1枚及指印1│          │
│  │10分許  │街145號 │          │（代號至│枚          │          │
│  │        │        │          │）      │            │          │
│  │        │        │          │          │            │          │
├─┼────┼────┼─────┼─────┼──────┼─────┤
│6 │98年7月 │台北市政│查獲涉嫌毒│涉嫌人簽章│「乙○○」簽│B卷第29頁 │
│  │11日22時│府警察局│品危害防制│欄        │名1枚及指印1│          │
│  │30分許  │中山分局│條例毒品初│（代號至│枚          │          │
│  │        │民權一派│步鑑驗報告│）      │            │          │
│  │        │出所    │單        │          │            │          │
├─┼────┼────┼─────┼─────┼──────┼─────┤
│7 │98年7月 │台北市政│口卡片    │空白處    │「乙○○」簽│B卷第31頁 │
│  │11日    │府警察局│          │（代號至│名1枚及指印1│          │
│  │        │中山分局│          │）      │枚          │          │
│  │        │民權一派│          │          │            │          │
│  │        │出所    │          │          │            │          │
├─┼────┼────┼─────┼─────┼──────┼─────┤
│8 │98年7月 │台北市政│權利告知書│被告知人欄│「乙○○」簽│B卷第32頁 │
│  │11日22時│府警察局│          │（代號至│名1枚及指印1│          │
│  │30分    │中山分局│          │）      │枚          │          │
│  │        │民權一派│          │          │            │          │
│  │        │出所    │          │          │            │          │
├─┼────┼────┼─────┼─────┼──────┼─────┤
│9 │98年7月 │台北市政│夜間偵訊同│被告知人欄│「乙○○」簽│B卷第33頁 │
│  │11日22時│府警察局│意書      │（代號至│名1枚及指印1│          │
│  │30分    │中山分局│          │）      │枚          │          │
│  │        │民權一派│          │          │            │          │
│  │        │出所    │          │          │            │          │
├─┼────┼────┼─────┼─────┼──────┼─────┤
│10│98年7月 │台北市政│執行拘提逮│被通知人簽│「乙○○」簽│B卷第34頁 │
│  │11日22時│府警察局│捕告知本人│名捺印欄  │名1枚及指印1│          │
│  │30分    │中山分局│通知書    │（代號至│枚          │          │
│  │        │民權一派│          │）      │            │          │
│  │        │出所    │          │          │            │          │
├─┼────┼────┼─────┼─────┼──────┼─────┤
│11│98年7月 │台北市政│執行拘提逮│通知方式欄│「乙○○」簽│B卷第35頁 │
│  │11日22時│府警察局│捕告知親友│（代號至│名1枚及指印1│          │
│  │30分    │中山分局│通知書    │）      │枚          │          │
│  │        │民權一派│          │          │            │          │
│  │        │出所    │          │          │            │          │
├─┼────┴────┴─────┴─────┴──────┴─────┤
│合│偽造「乙○○」簽名共15枚、指印共14枚，總計29枚偽造署押。            │
│計│                                                                    │
└─┴──────────────────────────────────┘


司法院資訊處製作；財團法人民間司法改革基金會備份。
